【裁判字號】    99,訴,83
【裁判日期】    990204
【裁判案由】    違反毒品危害防制條例
【裁判全文】
臺灣臺南地方法院刑事判決                99年度訴字第83號
公  訴  人  臺灣臺南地方法院檢察署檢察官
被      告  乙○○
上列被告因違反毒品危害防制條例案件，經檢察官提起公訴（98
年度毒偵字第2705號），被告就被訴事實為有罪之陳述，本院合
議庭裁定由受命法官獨任進行簡式審判程序，判決如下：
    主  文
乙○○施用第一級毒品，累犯，處有期徒刑捌月。
    事  實
一、乙○○前曾因施用毒品案件，經本院裁定令入勒戒處所施以
    觀察、勒戒，因無繼續施用之傾向，於民國91年5月2日執行
    完畢釋放出所，復於受前揭觀察、勒戒執行完畢並釋放後之
    5年內，再因施用毒品案件，經本院以92年度訴字第282號判
    決判處有期徒刑10月確定，並與另案施用毒品案件（經本院
    以92年度訴字第1342號判決定應執行刑為有期徒刑1年2月確
    定）接續執行後，於94年9月8日假釋出監，於95年1月3日假
    釋期滿未經撤銷視為執行完畢。詎其仍不知悔改，復基於施
    用第一級毒品海洛因之犯意，於98年11月5日中午12時許，
    在其位於臺南縣佳里鎮佳里興382號之住處房間內，以針筒
    （未據扣案）注射之方式，施用第一級毒品海洛因1次，嗣
    於98年11月6日晚間7時20分許，乙○○另因涉犯竊盜案為警
    緝獲，經其同意採尿送驗呈嗎啡陽性反應，始查悉上情。
二、案經臺南縣警察局佳里分局報請臺灣臺南地方法院檢察署檢
    察官偵查起訴。
    理  由
一、本件被告乙○○所犯為死刑、無期徒刑、最輕本刑為三年以
    上有期徒刑以外之罪，亦非屬高等法院管轄之第一審案件，
    其於準備程序進行中，先就被訴事實為有罪之陳述，經法官
    告知簡式審判程序之旨，並聽取公訴檢察官之意見後，依刑
    事訴訟法第273條之1第1項、第273條之2等規定，裁定進行
    簡式審判程序，且不受同法第159條第1項、第161條之2、第
    161條之3、第163條之1及第164條至第170條所規定證據能力
    認定及調查方式之限制，合先敘明。
二、前開事實，業經被告乙○○於本院審理時坦承不諱，而被告
    於98年11月6日20時25分為警採集之尿液，經送往長榮大學
    毒物研究中心檢驗之結果，確呈現嗎啡之陽性反應，此有長
    榮大學確認報告及尿液送驗對照表各1份附卷可稽（警卷第
    5至6頁參見）。按海洛因係由嗎啡經化學合成而製得，經施
    用進入人體後，因代謝而分解又生成嗎啡，因此施用海洛因
    後，由尿液檢驗結果仍為嗎啡反應。是以，被告自白其於前
    揭時、地施用第一級毒品海洛因1次，而其採尿化驗之結果
    亦呈現施用海洛因後之代謝物即嗎啡陽性反應，乃屬科學上
    合理之現象，足認被告前揭任意性之自白核與事證相符，應
    堪予採信。
三、復按92年7月9日修正公布、93年1月9日施行之毒品危害防制
    條例第20條、第23條將施用毒品之刑事處遇程序，區分為「
    初犯」及「5年內再犯」、「5年後再犯」；依其立法理由之
    說明：「初犯」，經觀察、勒戒或強制戒治後，應為不起訴
    處分或不付審理之裁定，經觀察、勒戒或強制戒治執行完畢
    釋放後，「5年內再犯」者，因其再犯率甚高，原實施之觀
    察、勒戒及強制戒治既已無法收其實效，爰依法追訴或裁定
    交付審理，至於經觀察、勒戒或強制戒治執行完畢釋放後，
    「5年後再犯」者，前所實施之觀察、勒戒或強制戒治已足
    以遮斷其施用毒品之毒癮，為期自新及協助其斷除毒癮，仍
    適用「初犯」規定，先經觀察、勒戒或強制戒治之程序。從
    而依修正後之規定，僅限於「初犯」及「5年後再犯」2種情
    形，始應先經觀察、勒戒或強制戒治程序；倘被告於5年內
    已再犯，經依法追訴處罰，縱其第3次（或第3次以上）再度
    施用毒品之時間，在初犯經觀察、勒戒或強制戒治執行完畢
    釋放5年以後，已不合於「5年後再犯」之規定，且因已於「
    5年內再犯」，顯見其再犯率甚高，原實施觀察、勒戒或強
    制戒治，已無法收其實效，即應依該條例第10條處罰，至第
    3次（或第3次以上）施用毒品之時間，是否宜有期間限制？
    以多久為適宜？則分屬刑事政策、專門醫學之範圍，非審判
    機關所能決定，有待循立法途徑解決（最高法院95年5月9日
    95年度第7次刑事庭會議決議及97年9月9日97年度第5次刑事
    庭會議決議意旨參照）。經查，本件被告前曾因施用毒品案
    件，經本院裁定令入勒戒處所施以觀察、勒戒，因無繼續施
    用之傾向，於91年5月2日執行完畢釋放出所，復於受前揭觀
    察、勒戒執行完畢並釋放後之5年內，再因施用毒品案件，
    經本院以92年度訴字第282號判決判處有期徒刑10月確定，
    此有臺灣高等法院被告前案紀錄表1份附卷可按，是本件被
    告雖係於受上開觀察、勒戒執行完畢並釋放後之5年後，再
    犯本件毒品危害防制條例第10條第1項之罪，惟因前述5 年
    內曾另再犯施用毒品罪名而屬3犯，依法仍應予以追訴。故
    而，本件事證明確，被告犯行堪以認定。
四、本件核被告所為，係犯毒品危害防制條例第10條第1項之施
    用第一級毒品罪。又被告持有第一級毒品海洛因並進而施用
    ，其持有之低度行為應為施用之高度行為所吸收，不另論罪
    。再查，被告前有多次施用毒品前科，最近1次因違反毒品
    危害防制條例案件，經本院判決應執行有期徒刑1年2月確定
    ，於94年9月8日假釋出監，於95年1月3日假釋期滿未經撤銷
    視為執行完畢，此亦有臺灣高等法院被告前案紀錄表1份附
    卷足憑，故被告於受徒刑執行完畢後，5年內故意再犯本件
    有期徒刑以上之罪，依刑法第47條第1項規定，為累犯，應
    依法加重其刑。茲審酌被告前已曾因施用毒品案件經法院送
    觀察、勒戒及判刑確定並均執行完畢後，卻仍不思戒絕毒癮
    、革除惡習，顯未能深切悔改並記取教訓，惟念及被告施用
    毒品之犯行，在本質上乃屬自我戕害身心健康之行為，以及
    被告犯後尚知坦承犯行，態度良好，兼衡其施用毒品之動機
    、教育及智識程度，家庭及生活等一切情狀，量處如主文所
    示之刑，以資懲戒。
五、據上論斷，應依刑事訴訟法第273條之1第1項、第299條第1
    項前段，毒品危害防制條例第10條第1項，刑法第11條前段
    、刑法第47條第1項，判決如主文。
本案經檢察官甲○○到庭執行職務。
中    華    民    國    99    年    2     月    4     日
                  刑事第八庭    法  官  林臻嫺
以上正本證明與原本無異。
如不服本判決應於收受本判決後10日內向本院提出上訴書狀，並
應敘述具體理由。如未敘述上訴理由者，應於上訴期間屆滿後20
日內向本院補提理由書狀（均須按他造當事人之人數附繕本）「
切勿逕送上級法院」。
                                書記官  洪培綺
中    華    民    國    99    年    2     月    4     日
附錄本案論罪科刑法條全文：
毒品危害防制條例第10條第1項
施用第一級毒品者，處6月以上5年以下有期徒刑。

司法院資訊處製作；財團法人民間司法改革基金會備份。
